                  臺灣高等法院交通事件裁定
抗  告  人
即異議  人
即受處分人  葉璟霖
上列抗告人因違反道路交通管理處罰條例案件，不服臺灣臺北地
方法院100年度交聲字第427號，中華民國100年8月9日裁定（原
處分案號：臺北市交通事件裁決所北市裁申字第裁22-AA0000000
號），提起抗告，本院裁定如下：
    主  文
抗告駁回。
    理  由
一、按汽車駕駛人，行車速度，超過規定之最高時速，或低於規
    定之最低時速，除有第43條第1項第2款情形外，處新臺幣（
    下同）1,200元以上2,400元以下罰鍰，並記違規點數1點，
    道路交通管理處罰條例第40條第1項、第63條第1項第1款分
    別定有明文。
二、受處分人葉璟霖於民國（下同）100年1月22日上午駕駛其所
    有之車牌號碼1160-YD號自用客車，於當日4點48分許，行經
    限速60公里之水源快速道路往南路段時，因有「行車速度達
    時速75公里而超過規定之最高時速未滿20公里」之違規，經
    臺北市政府警察局中正第二分局依雷達測速儀自動感應測速
    拍得之採證相片逕行舉發，葉璟霖於應到案日期前申訴（自
    陳為駕駛人）。嗣經臺北市交通事件裁決所（下稱：原處分
    機關）依上揭規定，裁處葉璟霖罰鍰1,600元，並記違規點
    數1點。
三、葉璟霖不服該處分聲明異議略以：基隆路高架快速道路限速
    60公里，行經往新店路段只看見閘道速限40KM與往新店、高
    速公路字樣，伊於被舉發之時乃上午4點48分許，天仍未明
    ，一進入水源快速道路後，路燈一盞都未開，用路人的可視
    度差，亦看不清楚速限標示，第一次行經者在不確定之情況
    下，當然是以快速道路時速來開（市民快80、洲美快80），
    且閘道寫著高速公路四字，豈會知曉其後之路段還是依基隆
    高架速限來開，況於剝奪用路人明顯可視路況權利之情形下
    ，原處分機關逕予裁罰，實難甘服，爰依法聲明異議云云。
四、原裁定意旨略以：
(一)、葉璟霖於上開時地、駕駛上揭車輛，因上開違規行為，經警
    逕行舉發，有臺北市政府警察局北市警交大字第AA0000000
    號舉發違反道路交通管理事件通知單及舉發照片1張在卷可
    稽（見原審卷第12、26頁）。
(二)、查水源快速道路各匝道入口右方及道路中段均已設有速限標
    誌，各採證地點前亦均設有標示牌，明顯易見乙情，業經臺
    北市政府警察局中正第二分局100年2月22日北市警中正二分
    交字第10030208100號函說明綦詳（見原審卷第19頁），且
    本件違規地點設有「常有測速照相請依速限行駛」黃底黑字
    之告示牌及「限速60公里」之警告標誌，警示之內容清晰可
    見，此有舉發地水源快速道路相關路段之照片4張附卷可稽
    （見原審卷第6、8頁），與舉發單位之說明核相符合。葉璟
    霖雖辯稱前開照片「限速60公里」之警告標誌係在日間所拍
    攝，然上開警告標誌已清楚標示該路段最高速限為每小時60
    公里，且依警告標誌相片顯示，上開路段背景單純而空曠，
    除道路及樹木、草地外，並無其餘足以干擾視線之標誌、廣
    告物或建築物等，衡諸常情，縱令係夜間道路兩旁之路燈未
    開啟，亦可經由車輛之照明設備，清楚判讀告示牌及警告標
    誌之指示，況葉璟霖先前行經基隆路高架快速道路時，自陳
    知曉該快速道路限速為60公里，更應明瞭並非每條快速道路
    皆如同其所謂「市民快80、洲美快80」之速限，倘如葉璟霖
    所辯當時路況照明不佳，其更應當減速慢行，而非擇其所記
    憶之其他路段較高速限行駛，是以葉璟霖所辯路燈未開啟而
    致其無法辨識路況，礙難採憑。
(三)、綜上，葉璟霖上開違規，堪以認定，原處分機關依上揭規定
    ，裁處葉璟霖罰鍰1,600元，並記違規點數1點（本案裁決書
    就記違規點數之部分，僅記載「依同條例第63條第1項」，
    漏列「第1款」），核無違誤，乃裁定駁回其異議。
五、葉璟霖提起抗告略以：當天並非看不清楚，而是根本看不見
    速限標誌，且用路人根本不可能熟記所有路段之速限云云。
    惟在葉璟霖遭舉發違規之地點前已依法設立警告標誌（詳如
    上述），而葉璟霖既為合法領有駕駛執照之人，本應隨時注
    意及遵守道路交通標誌、標線之規定，自無以其主觀上對交
    通標誌、標線之認知，作為其免責之事由。葉璟霖之抗告為
    無理由，應予駁回。
據上論結，應依道路交通事件處理辦法第25條，刑事訴訟法第41
2條，裁定如主文。
中    華    民    國   100    年    9     月    2     日
                刑事第十五庭審判長  法  官  沈宜生
                                    法  官  賴邦元
                                    法  官  林明俊
以上正本證明與原本無異。
不得再抗告。
                                    書記官  蕭詩穎
中    華    民    國   100    年    9     月    2     日